【裁判字號】    90,上訴,590
【裁判日期】    900614
【裁判案由】    偽造有價證券
【裁判全文】
臺灣高等法院刑事判決                              九十年度上訴字第五九號
    上  訴  人
    即  被  告  丁○○
    指定辯護人  本院甲○
右上訴人因偽造有價證券案件，不服臺灣板橋地方法院八十九年度訴緝字第一○三號
，中華民國八十九年十二月三十日第一審判決（起訴案號：臺灣板橋地方法院檢察署
八十七年度偵字第一五九三九號）提起上訴，本院判決如左：
    主  文
原判決撤銷。
本件免訴。
    理  由
一、公訴意旨略以：被告丁○○於民國八十五年十月十五日下午一時許，在臺北縣中
    和市○○街一號前工地，見丙○○所有置於車號：ＡＪ─七七八八號自用小客車
    後行李箱之手提袋一只，竟意圖為自己不法所有，下手竊取該只手提袋（此部份
    竊盜犯罪事實已為前案即臺灣高等法院八十七年度上易字第四五二號確定判決既
    判力效力所及），得手後，發現該只手提袋內有昱元建設有限公司（下稱昱元公
    司，負責人丙○○）空白支票一本（付款人為台北區中小企業銀行雙園分行）及
    昱元公司支票印鑑章、負責人丙○○私章各一枚，竟另萌不法概括犯意，意圖供
    行使之用，於八十五年十一月間前後在臺北縣中和市○○路○段二三二號四樓之
    六住處，將前開竊開得之昱元公司支票印鑑章及丙○○私章連續四次擅自盜蓋於
    票號PY0000000號、PY0000000號、PY0000000號、PY 0
    000000號四紙臺北區中小企業銀行雙園分行支票上發票人欄，以偽造發票
    人印文之方式連續偽造該四紙支票，後並將該四紙支票分別交付戊○○、乙○○
    及年籍姓名不詳之他人以行使之，藉以得使他人持票對外調現周轉，因認被告涉
    有偽造有價證券罪嫌。
二、按案件曾經判決確定者，應諭知免訴之判決，刑事訴訟法第三百零二條第一款明
    文規定，此項訴訟法上所謂一事不再理之原則，關於實質上一罪或裁判上一罪，
    均有其適用，牽連犯係裁判上一罪，如其方法或結果之犯罪行為，業經判決確定
    ，其效力當然及於全部，倘檢察官復就牽連犯中之方法或結果行為，重行起訴，
    即應諭知免訴之判決，不得再予論科。次按刑法上之牽連犯，係指行為者意念中
    祇欲犯某罪，而其實施犯罪之方法，或其實施犯罪之結果，觸犯行為人目的行為
    以外之其他罪名而言。是牽連犯的數行為間，有無方法或結果行為與目的行為之
    牽連關係存在，不得純以行為人主觀的犯意為準，應參酌行為時客觀的事實以為
    決定，即數行為之間，其犯意應連貫外，如在客觀上認其方法或結果行為，與犯
    罪之目的行為，有不可分離之直接密切之關係，即為牽連犯（最高法院八十九年
    台上字第七三五四號判決意旨參照）。
三、查被告丁○○前於八十五年十一月九日下午一十時許，侵入台北縣中和市○○路
    ○段二五五號六樓之四竊取被害人吳易倉所有之香水、瑞士刀等物，經本院八十
    六年七月二十四日，八十六年度上易字第四○一一號刑事判決判處竊盜罪刑確定
    ，有本院上開判決可稽，而被告於八十五年十月十五日下午一時許，在臺北縣中
    和市○○街一號前工地，竊取丙○○所有置於車號ＡＪ─七七八八號自用小客車
    內之手提袋一只之竊盜犯行，已為前案即本院八十六年度上易字第四○一一號確
    定判決既判力效力所及，亦有本院八十七年度上易字第四五二刑事判決可參，又
    公訴意旨所指上開被告偽造之支票，其空白支票及支票印鑑章係被告前述八十五
    年十月十五日竊盜犯行時所竊取，此不惟為被告所是承，並經支票發票人昱元公
    司代表人丙○○供明，且有該等支票影本、退票理由單、掛失止付票據提示人資
    料查報表、遺失票據申報書、掛失止付通知書等件附卷可稽，則系爭空白支票係
    被告於前開時地竊取之事實，堪可認定。
四、被告有將上開竊得之空白支票盜蓋印章據以偽造後交給戊○○、乙○○等情，此
    據其於偵查中供稱：「我偷到支票和印章後就放在家中，之後我跟戊○○說有這
    些支票，他說好、好，要我借他用，我就把空白支票及印章交給廖某．．．」「
    我是把大、小章（係指昱元公司及負責人丙○○之印章）蓋好交給廖某，日期、
    金額空白的；我偷到時有的蓋好章，我在中和市○○○路○段二三二號四樓之六
    ）家中蓋了幾張，：」「另外也有把蓋好公司大、小章的支票交給乙○○」等語
    不諱（見八十七年度偵字第一五九三九號偵查卷第三十九頁正反面、第四十頁）
    ，所供核與戊○○於偵查中供稱：「有向丁○○拿（如原判決附表編號一之）支
    票後，有填日期，沒有填金額」（見同上偵查卷第八頁）；乙○○於原審證述：
    「（如原判決）附表編號三、四之支票是在板橋市向被告拿的，被告請我去調現
    ，但我將支票轉給林國忠、陳江波」（見原審卷第二宗第八九、九○頁），本院
    證稱：「原判決附表編號二至四支票是被告拿給我請我幫他調現，印章及金額、
    日期均已蓋填完訖」（見本院卷第六二頁）等情符合。又原判決附表編號一支票
    ，係戊○○於八十五年十一月底交付給陳俊宏，亦據陳俊宏陳明（見同上偵查卷
    第十頁），其餘三張支票亦係被告於八十五年十一月底交給乙○○，並經乙○○
    證實在卷（見本院卷第六二頁），則被告在竊得上開空白支票及印章後確有加以
    偽造持以行使之情形，至臻明顯。
五、綜據上述，被告前開竊盜犯行與其後偽造有價證券犯行間，其客觀之犯罪時間緊
    密、行為接續，且系爭支票自遭被告竊取後，係由被告實際管領支配中，客觀上
    被告連續偽造有價證券犯行之結果行為與犯罪目的之竊盜行為，犯意連貫，有不
    可分離之直接密切關係，則被告前述竊盜犯行與連續偽造有價證券行為屬裁判上
    一罪之牽連犯關係，應堪認定。依刑法第五十五條規定原應從一重之偽造有價證
    券罪處斷，惟被告前開竊盜犯罪時間係八十五年十月十五日，已為前案即本院八
    十六年七月二十四日，八十六年度上易字第四○一一號（起訴書誤為本院八十七
    年度上易定第四五二號）刑事確定判決效力所及，已如前述，依前揭說明，則牽
    連犯之一部經判決確定，其效力及於全部，本部分即應依刑事訴訟法第三百零二
    條第一款規定諭知免訴判決。原審不察，遽為有罪之判決，即有不合，被告上訴
    據以指摘，為有理由，應由本院予以撤銷改判，諭知被告免訴之判決。
據上論斷，應依刑事訴訟法第三百六十九條第一項前段、第三百六十四條、第三百零
二條第一款，判決如主文。
本案經檢察官賴俊雄到庭執行職務。
中      華      民      國    九十      年      六      月     十四     日
                              臺灣高等法院刑事第二十三庭
                                  審判長法  官  黃  瑞  華
                                        法  官  宋      祺
                                        法  官  吳      燦
右正本證明與原本無異。
如不服本判決應於收受送達後十日內向本院提出上訴書狀，其未敘述上訴之理由者並
得於提起上訴後十日內向本院補提理由書（均須按他造當事人之人數附繕本）。
                                        書記官  陳  靜  姿
中      華      民      國    九十      年      六      月     十四     日


司法院資訊處製作；財團法人民間司法改革基金會備份。
